【裁判字號】    99,簡上,168
【裁判日期】    991029
【裁判案由】    傷害等
【裁判全文】
臺灣彰化地方法院刑事判決             99年度簡上字第168號
公  訴  人  臺灣彰化地方法院檢察署檢察官
上  訴  人
即  被  告  乙○○
上  訴  人
即  被  告  甲○○
上列上訴人即被告等因傷害等案件，不服本院99年度簡字第960
號，中華民國99年8 月20日第一審判決（檢察官聲請簡易判決處
刑案號：98年度偵字第7536號），提起上訴，本院管轄第二審合
議庭判決如下︰
    主  文
上訴駁回。
甲○○緩刑貳年，並應於本判決確定後肆個月內，向公庫支付新
臺幣壹萬元。
    事  實
一、甲○○與乙○○2 人係姊弟，於民國98年7 月29日上午9時
    45分許，在渠等位於彰化縣員林鎮○○里○○路13號之3住
    處前，因塑膠裝蛋盒放置之位置與鄰居丙○○發生爭執，乙○○於爭執過程中，一時憤怒，竟基於傷害他人身體之犯意
    ，明知丙○○與放置在地上之塑膠籃子距離甚近，仍刻意自
    後方以腳踢地上之塑膠籃子，使該塑膠籃子撞擊丙○○之右
    小腿，丙○○因而受有右小腿挫傷之傷害。而甲○○於爭執
    過程中，為勸使乙○○離去以免再生事端，竟另基於公然侮
    辱之犯意，在上開不特定人得以共見共聞之公開場所，以「
    不要跟垃圾講話啦」（台語）之粗鄙語言侮辱丙○○，足以
    對於丙○○人格及地位達貶損其評價之程度，而公然侮辱丙○○，以此方式欲澆熄乙○○之怒氣使其離開現場。
二、案經丙○○訴由彰化縣警察局員林分局報告臺灣彰化地方法
    院檢察署檢察官偵查後聲請簡易判決處刑。
    理  由
一、證據能力部分
  (一)按勘驗，係指實施勘驗人透過一般人之感官知覺，以視覺、
    聽覺、嗅覺、味覺或觸覺親自體驗勘驗標的，就其體察結果
    所得之認知，成為證據資料，藉以作為待證事實判斷基礎之
    證據方法。關於此種證據方法，刑事訴訟法僅於第212 條規
    定，賦予法官或檢察官有此實施勘驗權限。又檢察官之勘驗
    筆錄，為被告以外之人在審判外所作之書面陳述，屬於傳聞
    證據。然檢察官實施勘驗時，依同法第214 條規定，賦予裁
    量被告、辯護人得以在場之機會（即在場權），其勘察、體
    驗所得結果，應依同法第42條、第43條法定程式製作勘驗筆
    錄。此勘驗筆錄乃係刑事訴訟法第159 條第1 項所稱「除法
    律有規定者外」之例外情形而得為證據，是檢察官之勘驗筆
    錄依同法第159 條之1 第2 項規定之意旨，除顯有不可信之
    情況者外，得承認其證據能力（參照最高法院97年度臺上字
    第5061號、96年度臺上字第7335號判決意旨）。查卷附之臺
    灣彰化地方法院檢察署勘驗筆錄1 份（偵卷第33頁），係檢
    察官依刑事訴訟法第212 條所為之勘驗，依上開說明，屬刑
    事訴訟法第159 條第1 項之除外規定，且核無顯有不可信之
    情況，自得作為證據。
  (二)按被告以外之人於審判外之言詞或書面陳述，除法律有規定
    者外，不得作為證據，刑事訴訟法第159 條第1 項固有明文
    。惟按被告以外之人於偵查中向檢察官所為陳述，除顯有不
    可信之情況者外，得為證據，同法第159 條之1 第2 項定有
    明文。偵查中對被告以外之人（包括證人、鑑定人、告訴人
    、被害人及共同被告等）所為之偵查筆錄，或被告以外之人
    向檢察官所提之書面陳述，性質上均屬傳聞證據。惟現階段
    刑事訴訟法規定檢察官代表國家偵查犯罪、實施公訴，依法
    其有訊問被告、證人及鑑定人之權，證人、鑑定人且須具結
    ，而實務運作時，檢察官偵查中向被告以外之人所取得之陳
    述，原則上均能遵守法律規定，不致違法取供，其可信度極
    高。再者，該「被告以外之人」，如經法院於審理中賦予被
    告有與之對質、詰問其現在與先前陳述瑕疵之機會，自屬已
    充分保障被告之對質詰問權，職是，除反對該項供述得具有
    證據能力之一方，已釋明「顯有不可信之情況」之理由，或
    該偵查中之陳述除另違反應具結而未具結之規定外，應具證
    據能力。查證人即同案被告乙○○、甲○○及告訴人丙○○
    於偵查中之證述，已依法具結，被告等亦未曾釋明上開證述
    有何顯不可信之情況，是以上開證人於偵查中之證述，具有
    證據能力。
  (三)又被告以外之人於審判外之陳述，雖不符刑事訴訟法第159
    條之1 至第159 條之4 之規定，而經當事人於審判程序同意
    作為證據，法院審酌該言詞陳述或書面陳述作成時之情況，
    認為適當者，亦得為證據；當事人、代理人或辯護人於法院
    調查證據時，知有第159 條第1 項不得為證據之情形，而未
    於言詞辯論終結前聲明異議者，視為有前項之同意，刑事訴
    訟法第159 條之5 定有明文。查本案其餘卷證，公訴人及被
    告均不爭執其證據能力，本院復衡以該等供述證據作成時之
    情況，應為適當，而非供述證據亦核無違法取證之情事，是
    可認後述所引用證據之證據能力均無疑義，合先敘明。
二、訊據被告乙○○固不否認有於前揭時、地，以腳踢地上之塑
    膠籃子，使該塑膠籃子撞擊丙○○之右小腿，造成丙○○受
    有右小腿挫傷之傷害；而被告甲○○則不否認有於爭執過程
    ，在上開公開場所，以臺語出言「不要跟垃圾講話啦」乙詞
    等情。惟渠等均矢口否認有何傷害或公然侮辱之犯行，被告
    乙○○辯稱：當天伊與告訴人發生口角爭執，一時生氣才以
    腳踢地上塑膠籃子，不料塑膠籃子彈跳後碰撞到告訴人，伊
    並非故意要傷害告訴人，應僅係過失傷害云云。被告甲○○
    則辯稱：當時伊為勸阻乙○○不要再與告訴人爭吵，才會講
    出『不要跟垃圾講話啦』，此話並非針對告訴人，且伊也沒
    有當著告訴人的面對告訴人說這句話，應不構成公然侮辱云
    云。經查：
 (一)上開犯罪事實，業據證人即告訴人丙○○於警詢、偵查中指
   訴綦詳，且有員生醫院診斷書、現場照片、錄影翻拍照片等
   件附卷可稽，暨有現場錄影光碟1 片扣案可資佐證。又上開
   錄影光碟內容，業經臺灣彰化地方法院檢察署檢察官勘驗在
   案，製有勘驗筆錄1 份在卷可參（偵卷第33頁），其內容載
   明為：「編號1 影音檔案第40秒，有腳踢籃子的聲音，同時
   乙○○怒目視丙○○，並有意挑釁告訴人，經甲○○拉回店
   內，顯係故意用腳踢籃子而非不小心絆倒。編號3 影音檔案
   ，甲○○有以台語出言『不要跟垃圾講話啦』之詞」。
 (二)再經本院於99年10月22日審理期日當庭勘驗結果：
┌────────────────────────────────┐
│第一個檔案                                                      │
├─────┬──────────────────────────┤
│檔案時間  │內容                                                │
├─────┼──────────────────────────┤
│00：00：00│告訴人站在飲料攤後面錄影，畫面是飲料攤上飲料        │
├─────┼──────────────────────────┤
│00：00：05│乙○○拿著相機欲拍告訴人。甲○○：「來，你來看一下，│
│          │我們以後要放在哪裡，你麻來比啦」。                  │
├─────┼──────────────────────────┤
│00：00：09│告訴人：「無無，我是說，你以後不要故意把我們把我們撞│
│          │下去。」，甲○○：「你來比，你來比啦」。告訴人「不要│
│          │緊、不要緊。那都不要緊」                            │
├─────┼──────────────────────────┤
│00：00：16│甲○○：「你來比，你來比，你出來啦」                │
│          │告訴人：「那你們的自由啦，你們的自由啦」「你要放哪裡│
│          │是你的自由啦」。                                    │
│          │甲○○：「來啦，我們少年仔說要放垃圾，到底要放哪裡，│
│          │你來跟我們說一下。」                                │
├─────┼──────────────────────────┤
│00：00：30│告訴人：「我是說，不要把我們.. 不要放在我們那裡就好 │
│          │了。」                                              │
├─────┼──────────────────────────┤
│00：00：33│甲○○：「要放哪一個地方，來來來，不然我們不知要怎麼│
│          │放。」                                              │
│          │（此時告訴人由飲料攤後面走出來）                    │
│          │告訴人：「不要去靠到我們這個就好了。」              │
│          │甲○○：「不要去靠到這個就好了？」（甲○○手指著麵包│
│          │店與飲料攤之間相隔的裝蛋塑膠籃）                    │
│          │（告訴人也走到飲料攤與麵包店相隔位置）              │
├─────┼──────────────────────────┤
│00：00：37│（聽到塑膠籃被踢倒的聲音，ㄎㄨㄤ一聲）              │
│          │告訴人：「ㄛ ，你不要給我動腳動手，好不好」。       │
├─────┼──────────────────────────┤
│00：00：43│甲○○安撫乙○○：「你不要這樣好不好」              │
│          │，甲○○安撫乙○○進到店裡面。                      │
│          │告訴人：「你給我動腳動手勒」「你給我動腳動手喔」    │
│          │甲○○推著乙○○，邊說：「進去啦」。                │
└─────┴──────────────────────────┘
┌────────────────────────────────┐
│第三個檔案                                                      │
├─────┬──────────────────────────┤
│檔案時間  │內容                                                │
├─────┼──────────────────────────┤
│00：00：01│乙○○又走到飲料攤前持相機錄影，告訴人持錄影機由飲料│
│          │店裡走到外面飲料攤前，與乙○○、甲○○隔著飲料攤    │
├─────┼──────────────────────────┤
│00：00：06│甲○○：「你書讀那麼高也不要這樣子，我都沒有跟你們計│
│          │較這些」                                            │
├─────┼──────────────────────────┤
│00：00：19│告訴人：「我甘有怎樣？」「我是說乙○○剛才把那個放雞│
│          │蛋的籃子，你都故意把他撞下去。」                    │
├─────┼──────────────────────────┤
│00：00：20│甲○○：「來，等一下，我放那裡哪有超過？哪有影響到你│
│          │？哪有超過」                                        │
├─────┼──────────────────────────┤
│00：00：  │告訴人：「那就那，他就故意弄那麼大聲」              │
├─────┼──────────────────────────┤
│00：00：29│甲○○：「作工作，大家都無閒，那難免都會的，好不好？│
│          │」                                                  │
├─────┼──────────────────────────┤
│00：00：31│告訴人：「我感覺伊是故意的。我感覺伊故意的。」      │
├─────┼──────────────────────────┤
│00：00：32│甲○○：「好啦，你自己要這樣感覺，就無法度了」      │
├─────┼──────────────────────────┤
│00：00：37│告訴人指乙○○：「你剛才把我踢一下喔，警察來了」    │
├─────┼──────────────────────────┤
│00：00：40│乙○○：「你不要把我誣賴喔，你最好有證據喔」        │
├─────┼──────────────────────────┤
│00：00：44│甲○○手推著乙○○：「好啦，進來啦，不要理他，不要跟│
│          │垃圾講話」                                          │
├─────┼──────────────────────────┤
│00：00：49│乙○○：「我來叫衛生所檢查，你那些..」              │
├─────┼──────────────────────────┤
│00：00：54│告訴人：「我自己喝的，不可以嗎？」                  │
│          │乙○○跑回到飲料攤前拿起飲料：「我來叫衛生所檢查，你│
│          │有上市許可？你這個，成分是怎麼釀的。」              │
│          │告訴人：「你給我放下，不要拿」                      │
│          │甲○○：「我有跟我們倒垃圾的小姐說過了」            │
│          │（甲○○、乙○○進到麵包店裡）                      │
├─────┼──────────────────────────┤
│00：01：12│告訴人：「我有叫警察來了」                          │
└─────┴──────────────────────────┘
 (三)由上開勘驗內容可知，於第一個檔案00：00：37，確實有出
   現「塑膠籃被踢倒的聲音，ㄎㄨㄤ一聲」，隨即告訴人丙○○表示說：「ㄛ，你不要給我動腳動手，好不好」，其後被
   告甲○○安撫乙○○：「你不要這要好不好」，而告訴人一
   直說：「你給我動腳動手勒」、「你給我動腳動手喔」，被
   告甲○○則推著乙○○，邊說：「進去啦」。而觀諸錄影畫
   面，僅見被告乙○○一直處於怒氣沖沖之狀態，並無所謂不
   小心踢到塑膠籃子之情事，況且該塑膠籃子就在告訴人丙○○之旁，距離甚近，被告乙○○豈會不知此一踢籃舉措將會
   使塑膠籃子撞擊到告訴人，是其辯稱：係屬過失傷害云云，
   洵非足採。
 (四)另按刑法上之公然侮辱罪。祗須侮辱行為足使不特定人或多
   數人得以共見共聞，即行成立，不以侮辱時被害人在場聞見
   為要件（參照院字第二○三三號解釋、第二一七九號解釋）
   。查被告甲○○確有在其彰化縣員林鎮○○里○○路13號之3
   住處前之公開場所，出言「不要跟垃圾講話啦」乙詞，此除
   據被告甲○○供明在卷外，亦有上開錄影光碟可資佐證，而
   被告甲○○雖然不是直接面對告訴人丙○○口出此言，惟其
   在公開場所，以上開「不要跟垃圾講話啦」之粗鄙語言侮辱
   丙○○，足使不特定人都得以見聞，而此對於丙○○人格及
   地位已足達貶損其評價之程度，是被告甲○○雖然動機在於
   勸阻被告乙○○離去以免再生事端，然其既在公開場所以粗
   鄙語言侮辱丙○○，自難免責。
 (五)綜上所述，本案事證明確，被告乙○○、甲○○上開犯行均
   堪以認定，應予依法論科。
三、核被告乙○○所為，係犯刑法第277 條第1 項之傷害罪；被
    告甲○○所為，係犯刑法第309 條第1 項之公然侮辱罪。按
    關於刑之量定，係實體法上賦予法院得為自由裁量之事項，
    茍已斟酌刑法第57條各款所列情狀，而未逾越法定刑度，或
    濫用其權限，即不得任意指摘為違法，且在同一犯罪事實與
    情節，如別無其他加重或減輕之原因，下級審法院量定之刑
    ，亦無過重或失輕之不當情形，則上級審法院對下級審法院
    之職權行使，原則上應予尊重，最高法院72年臺上字第6696
    號判例、75年臺上字第7033號判例、85年度臺上字第2446號
    判決意旨參照。原審就被告乙○○、甲○○前開行為認係各
    犯刑法第277 條第1 項之傷害罪及同法第309 條第1 項之公
    然侮辱罪，事證明確，據以論罪科刑，分別判處被告乙○○
    拘役20日、被告甲○○拘役10日，並均諭知易科罰金之折算
    標準，核無違誤或不當。上訴人即被告等2 人以量刑過重等
    為由提起上訴，為無理由，應予駁回。
四、末查，上訴人即被告甲○○前未曾受有期徒刑以上刑之宣告
    ，有臺灣高等法院被告全國前案記錄表在卷可按，其因急於
    勸阻乙○○離去以免再生事端，一時失慮出言不遜，致罹刑
    章，犯後已表悔意，並當庭表示願向告訴人道歉及談和解事
    宜，惟因告訴人無法釋懷而未能達成，本院認其經此次科刑
    之宣告，當知警惕，信無再犯之虞，因認其所宣告之刑，以
    暫不執行為適當，併宣告緩刑2 年，以啟自新，並依照刑法
    第74條第2 項第4 款之規定，命被告於判決確定後4 個月內
    向公庫支付新臺幣1 萬元。另被告乙○○雖執稱原審量刑過
    重，然查被告乙○○與鄰居即告訴人丙○○因細故起爭執，
    不思以理性處理，卻動輒以暴力相向，顯不足取，且迄未能
    獲得告訴人之諒解，原審參酌上訴人即被告乙○○犯罪情節
    ，判處本件罪刑，核無違誤或不當，再依被告乙○○之犯案
    情節及事後始終未能坦認犯行之態度，本院認不宜逕以宣告
    緩刑，併此敘明。
據上論斷，應依刑事訴訟法第455 條之1 第1 項、第3 項、第36
4 條、第368 條，刑法第74條第1 項第1 款、第2 項第4 款，判
決如主文。
本件經檢察官賴志盛到庭執行職務。
中    華    民    國    99    年    10    月    29    日
              刑事第七庭        審判長法  官  葉明松
                                      法  官  黃玉齡
                                      法  官  郭麗萍
以上正本證明與原本無異。
本件不得上訴。
中    華    民    國    99    年    10    月    29    日
                                      書記官  吳冠慧

司法院資訊處製作；財團法人民間司法改革基金會備份。
